【裁判字號】    98,消債更,375
【裁判日期】    981022
【裁判案由】    更生事件
【裁判全文】
臺灣臺北地方法院民事裁定           98年度消債更字第375號
聲  請  人
即債務人    甲○○（原名：詹移.
代  理  人  楊俊雄律師
上列當事人因消費者債務清理事件聲請更生，本院裁定如下：
    主  文
更生及保全處分之聲請均駁回。
聲請費用由聲請人負擔。
    理  由
一、按債務人與金融機構協商成立者，不得聲請更生或清算，但
    因不可歸責於己之事由，致履行顯有重大困難者，不在此限
    ；本條例施行前，債務人依金融主管機關協調成立之中華民
    國銀行公會會員辦理消費金融案件無擔保債務協商機制與金
    融機構成立之協商，準用前項之規定，消費者債務清理條例
    第151條第5項、第6項分別定有明文。是債務人於與金融機
    構協商成立後，仍須以其於該方案履行困難甚或履行不能，
    因不可歸責於己，始能聲請更生或清算。又聲請更生或清算
    不合程式或不備其他要件者，法院應以裁定駁回之，但其情
    形可以補正者，法院應定期間先命補正，復為同條例第8條
    所明定。
二、本件債務人聲請更生意旨略以：民國89年7月間，債務人因
    為施工不慎發生意外，導致從五樓高之橋樑摔落受傷，下半
    身因而終身癱瘓，遭逢此一突發變故，因此急需大筆金錢以
    墊付醫療費用、定期回診復健治療費用、扶養其子及維持生
    活之必要支出，最後僅得向銀行申請信用借貸來籌措資金，
    惟因債務人下半身癱瘓進而造成無法從事許多工作，亦無人
    願意僱用，使得聲請人無收入來源，導致入不敷出，雖於92
    年間曾嘗試經營燒烤店，藉以謀生，但經營2個月後即因完
    全虧損而結束營業，造成所欠債務更是急速攀升，最後僅只
    能再向新光商業銀行申請汽車貸款以添購汽車，作為經營駕
    駛計程車之用，由於駕駛計程車之收入乃取決客員多寡，每
    月收入並非定額，故在債務人每日上班十小時以上及近來油
    價降低之情形下，債務人每月收入略有新台幣（下同）3萬5
    ,000元（已扣除汽車貸款8,000元及油資每月1萬元），扣除
    房屋租金支出1萬1,7 00元，僅餘2萬3,300元得以作為個人
    生活開銷、扶養其子及償還債務，然債務人每月生活必要費
    用支出即需3萬3,344元，因此以債務人之每月收入扣除必要
    支出費用後，實無力負擔最大債權銀行中國信託銀行所提出
    之每月償還3,500元之清償方案，且債務人近期因患有腎功
    能方面疾病，於98年2月2日進行手術，致使其再添醫療費用
    支出，為此僅得向本院請求核准更生程序並聲請保求處分。
三、經查：
  (一)本件於前置協商程序中，最大債權銀行中國信託商業銀行股
    份有限公司方面所提出之還款方案為月付3,500元（163期、
    利率0％）之協商方案，惟聲請人方面表示無法接受該還款
    方案，僅願每月還款1,500元等情，致使協商不能成立，有
    前置協商不成立通知書、中國信託商業銀行股份有限公司民
    事陳報狀在卷可稽。
  (二)次查，依據本件債務人所提出之前置協商收入切結書等資料
    可知每月薪資為3萬元。而行政院主計處公告之98年度最低
    生活費用（以每年家庭收支調查，計算出每人每月消費支出
    之百分之60作為最低生活費），台北縣平均每人每月最低生
    活費為1萬0,792元，債務人陳報之金額超過上開數額者，即
    屬非必要之支出，應以上開金額作為每月必要支出之金額。
    至於扶養費部分，以國稅局扶養免稅額計算，扶養費用每人
    每月為6,417元，以債務人之收入每月3萬元，支出維持基本
    生活費1萬0,792元、扶養費用6,417元，則債務人履行原協
    商方案3,500元後，尚餘有9,291元（3萬元-1萬0,792元-6,4
    17元-3,500元=9,291元），應無重大困難，足認聲請人無參
    與協商之誠意，形同未確實踐行前置協商程序。依前揭說明
    ，本件更生之聲請，於法尚有未合。
  (三)退步言之，縱認債務人所辯稱其每月生活支出及扶養費用總
    計3萬3,344元為必要，然依債務人所自承其現有收入因工作
    時間拉長及油資降低，因此現在每月收入可達3萬5,000元；
    再者債務人原向台灣新光商業銀行股份有限公司所借之汽車
    貸款，業已於98年9月16日清償完畢，此有債務人及台灣新
    光商業銀行股份有限公司分別提出之98年10月2日、98年9月
    30日陳報狀附卷為證，是以債務人從同年10月份之後，就不
    需在繳納上開貸款，其所得使用之資金即可再增加8,000元
    ，準此以債務人之收入現況4萬3,000元、支出維持基本生活
    費及扶養費共計3萬3,344元，則債務人履行原協商方案3,50
    0元後，尚餘有6,156元（3萬5,000元＋8,000元－3萬3,344
    元－3,500元＝6,156元），亦難認對其有何重大困難。
  (四)綜上，本件難認債務人有何不能清償債務之情事，其更生之
    聲請顯與本條例第3條所定要件不符。其聲請本件更生，揆
    諸首開說明，自不應准許。又本件聲請人更生之聲請既經本
    院駁回，其保全處分之聲請亦失所附麗，應併予撤銷。
四、爰依消費者債務清理條例第3條、第8條，裁定如主文
中    華    民    國    98    年    10    月    22    日
                  民事第五庭  法  官  洪純莉
以上正本係照原本作成。
如不服本裁定，應於裁定送達後10日內，以書狀向本院提出抗告
，並繳納抗告費新臺幣1千元。
中    華    民    國    98    年    10    月    22    日
                              書記官  邱美嫆


司法院資訊處製作；財團法人民間司法改革基金會備份。
